【裁判字號】    96,訴,3427
【裁判日期】    970304
【裁判案由】    強盜
【裁判全文】
臺灣板橋地方法院刑事判決              96年度訴字第3427號
公  訴  人  臺灣板橋地方法院檢察署檢察官
被      告  乙○○
選任辯護人  法律扶助辯護人  高素真律師
上列被告因強盜案件，經檢察官提起公訴（96年度偵字第20525
號），本院判決如下：
    主  文
乙○○共同犯結夥三人、攜帶兇器、於夜間侵入住宅強盜罪，累
犯，處有期徒刑拾年。
    事  實
一、乙○○前因過失傷害案件，經臺灣嘉義地方法院以89年度交
    易字第286 號判決判處有期徒刑5 月，如易科罰金，以銀元
    300 元折算1 日確定，另因違反護照條例案件，經臺灣嘉義
    地方法院以91年度訴字第309 號判決判處有期徒刑4 月，如
    易科罰金，以銀元300 元折算1 日（另併科罰金新臺幣4 萬
    元）確定，前開徒刑嗣經臺灣嘉義地方法院以92年度聲字第
    105 號裁定定應執行有期徒刑8 月，如易科罰金，以銀元30
    0 元折算1 日確定，於民國92年4 月2 日易科罰金執行完畢
    。詎其仍不知悔改，竟夥同另二名真實姓名不詳之成年男子
    （下稱不詳共犯），基於意圖為自己不法所有之犯意聯絡，
    於96年4 月14日2 時許之夜間，由乙○○與不詳共犯共三人
    分持非屬槍砲彈藥刀械管制條例所規定列管之不明槍枝及客
    觀上足以對人之生命、身體構成威脅，可作為兇器使用西瓜
    刀（均未扣案），一起侵入戊○○位在臺北縣樹林市○○街
    大同山上自建鐵皮屋之住處內，先由乙○○朝天花板開槍射
    擊1 次，喝令在場之戊○○、丙○○、丁○○等人依指示集
    中在前址屋內一處蹲下，由不詳共犯加以看守，同時對在場
    人恫稱：「我們是來求財的」等語，要求在場人交付身上所
    有財物，期間因乙○○及不詳共犯發覺部分在場人有匿藏財
    物之情形，乙○○復朝天花板開槍射擊1 次，恫稱：「你們
    東西若不全部交出來，等一下請你們吃土豆」等語，以此脅
    迫方式致在場人均不能抗拒，而使戊○○交付其所有之NOKI
    A 牌手機1 支、手錶1 支、汽車鑰匙1 支及現金新臺幣2 萬
    餘元；使丙○○交付其所有之皮爾卡登牌手機2 支（序號即
    IMEI碼：000000000000000 、000000000000000 號，下分別
    簡稱甲手機、乙手機）及現金新臺幣8 千餘元；使丁○○交
    付其所有之NOKIA 牌手機1 支（序號000000000000000 號，
    下簡稱丙手機）等物得手後，旋即逃離現場。嗣經警依丁○○、丙○○所有之前開手機序號調閱通聯紀錄，循線於96年
    9 月4 日15時許，在嘉義縣民雄鄉○○路45之1 號，將乙○○拘提到案，並當場扣得丙手機，另於同日15時15分許，在
    不知情己○○、庚○○夫妻位在嘉義縣民雄鄉○○村○○路
    320 號住處進行搜索，扣得乙○○先前交付與己○○、庚○○夫妻使用之甲手機、乙手機，始悉上情。
二、案經臺北縣政府警察局樹林分局報請臺灣板橋地方法院檢察
    署檢察官偵查後提起公訴。
    理  由
一、按證人即被害人丁○○於檢察官訊問時之證述，雖屬被告以
    外之人於審判外之言詞陳述，然依卷內證據資料，尚查無檢
    察官對其有違法取供虞慮之情形，而難認存有何顯有不可信
    之情況，且後於本院審理時，辯護人復已在庭為被告乙○○
    行使詰問證人丁○○之權利，是依刑事訴訟法第159 條之1
    第2 項規定，本院認丁○○於檢察官訊問時之證述仍具有證
    據能力。另本案以下認定事實所引用之證據，檢察官、被告
    與辯護人均未就證據能力表示異議，而各該證據依刑事訴訟
    法規定亦無不具證據能力之情事，故本院認均得作為認定被
    告有罪之依據，合先敘明。
二、訊據被告乙○○固坦承係伊將甲手機、乙手機交付與不知情
    之己○○、庚○○夫妻使用，惟矢口否認有何加重強盜犯行
    ，辯稱：扣案手機3 支都是自稱「甲○○」之男子交給伊的
    ，伊自己使用的手機、門號0000000000號之SIM 卡先前也有
    出借給「甲○○」使用云云；辯護人則為被告辯護稱：因為
    被告被收押，所以沒有辦法提供「甲○○」之年籍資料，而
    本案通聯紀錄只能證明被告當時使用的手機門號曾經有到臺
    北縣樹林地區，無法證明被告確有至案發地點，且被害人戊○○等人亦無法明確指認被告涉犯本案云云。經查：
（一）被害人戊○○、丙○○、丁○○等人於前揭案發時、地，
      遭三名成年歹徒分持刀槍結夥以脅迫方式強盜財物（含扣
      案手機3 支）之經過情形，業據證人戊○○、丙○○於本
      院審理時；證人丁○○於檢察官訊問及本院審理時，各已
      證述綦詳，且經核彼此所證情節大致相符，並有贓物認領
      保管單2 紙、扣案手機照片14張附卷可稽，而被告於本院
      審理時，對前開證人所述均未表示任何異議，僅辯稱當時
      人在嘉義云云，查前開證人與被告前既無任何怨隙存在，
      當無甘冒刑法偽證罪責，就本案特意虛構誇大渠等被害情
      狀之理，是本院認前開證人所為之證詞均堪以採信。
（二）扣案甲、乙手機係被告交付與己○○、庚○○夫妻使用（
      門號分別為0000000000、0000000000號），而丙手機為警
      查扣前，則係由被告本身持有使用中等情，除據被告於本
      院審理時仍供承不諱外，復經證人己○○、庚○○於警詢
      及本院審理時證述明確，且有各扣案手機之通聯紀錄在卷
      可參（通聯紀錄就手機序號均僅有明確顯示前十四碼，最
      後一碼則皆以0 顯示，此為本院辦理刑事案件職務上所已
      知，附此敘明），足以認定與事實相符，而依卷內己○○
      、庚○○所使用門號之通聯紀錄顯示（見96年度偵字第20
      525 號卷，下稱偵卷，第52、53頁），被告最遲於96年4
      月28日17時許以前，即已將甲、乙手機交付與己○○、庚○○使用，距離本案案發時點尚未逾半個月，是被害人等
      遭人強盜之財物即扣案手機3 支，既與被告間存有直接連
      結關係，中間並無其他轉手變更持有關係之情形存在，已
      可認定被告即係本案三名歹徒之一無訛。就此被告雖於96
      年10月26日本院準備程序時起，即改稱扣案手機係「甲○○」所交付者云云，惟查被告前於96年9 月5 日、96年10
      月5 日本院羈押訊問時，均僅辯稱：扣案手機是96年2 月
      中旬撿到的云云，未曾提及本案尚有「甲○○」涉入之情
      ，而嗣經本院質問被告先前何以稱扣案手機是撿到之語，
      其亦略稱：不知道等語（見本院卷第41頁），而無任何合
      理解釋，參諸證人己○○、庚○○遭查獲後，旋即表明扣
      案甲、乙手機係被告所交付者之情，若本案確有「甲○○
      」之人，被告既已明知本身可能涉犯強盜重罪，先前有何
      緣由持續隱蔽此一重要人物？再者被告於本院審理時，復
      僅空言供稱「甲○○」是嘉義大林人，然對其真實姓名年
      籍等資料卻無一知悉者，則在彼此互不熟識之情形下，被
      告焉有可能無故將手機含門號SIM 卡出借與「甲○○」任
      意撥打使用？是被告嗣改稱扣案手機係「甲○○」所交付
      云云，實有違反常情之處，顯係因檢察官起訴後，被告見
      已無法合理解釋扣案手機來源，方再憑空杜撰有「甲○○
      」此人，冀藉此脫免本身刑責之情甚明。
（三）另被告於96年9 月5 日本院羈押訊問時，即曾供明：0000
      000000號手機是我使用的號碼，我是從94年開始使用這個
      號碼的，96年4 月間我人都在嘉義，當時我手機沒有借給
      別人使用過等語在卷，除可證明其嗣後於本院準備程序時
      起，改稱曾於96年4 月12日將手機門號出借與「甲○○」
      云云，係同屬虛偽之幽靈抗辯而難以採信外，依卷內前開
      門號通聯紀錄顯示（見偵卷第112 至117 頁），於96年4
      月7 日至同年月9 日11時22分許，持用0000000000門號者
      均係在被告位在嘉義縣民雄鄉○○路之居處附近，而其後
      該門號出現在台北縣板橋市地區時，先前曾在嘉義縣民雄
      鄉通話聯絡之0000000000、0000000000等門號，同仍繼續
      有相互撥打聯絡之情事，參諸被告前所自承未出借手機門
      號與他人使用等情，已可佐證確係被告本人至臺北縣板橋
      市地區持用該門號無疑，且迨本案案發當晚，被告除仍均
      在臺北縣板橋市、樹林市一帶外，甚至於96年4 月14日2
      時45分許，復在臺北縣樹林市○○路附近接聽電話，然後
      於96年4 月14日上午即開始往南移動，迄至96年4 月14日
      13時35分許，被告即回到其嘉義縣民雄鄉○○路居處進行
      通話，由此行動路線益徵被告係於前揭時地強盜被害人等
      財物完畢後，旋逃離現場返回嘉義縣民雄鄉○○路居處之
      情無疑。
（四）證人戊○○於本院審理時，雖曾證稱：確定開槍的人不是
      被告等語，然其當庭亦同稱：警局指認被告是根據長相、
      體型，被告體型有點像，但沒有像在庭被告那麼矮，另外
      二個人比較瘦，被告看起來差不多169 公分，比我矮等語
      （見本院卷第62、63、68頁），而依卷內被告照片顯示（
      見偵卷第97、98頁），被告身高實際上已超過170 公分接
      近175 公分，足見證人戊○○若僅單憑身高加以觀察、判
      斷被告非為本案歹徒，實無法如其所言達到完全肯定之情
      。另除證人丙○○於本院審理時，證稱：其中一個胖胖的
      ，二個普通，因為時間過那麼久，而且他們搶的很匆忙，
      我又喝酒，所以我現在指認不出來等語（見本院卷第131
      、132 頁）外，證人丁○○則證稱：不是很確定在庭被告
      就是搶我們的人，但很像沒有蒙面開槍的人等語在案（見
      本院卷第136 頁），是依證人丁○○所言，顯見被告與本
      案身材較胖歹徒各項特徵並無任何明顯重大歧異之處，且
      本案依據前開客觀可信之積極證據，既已足認定被告確為
      強盜歹徒其一，是證人戊○○就此證詞尚無法作為有利於
      被告之依憑。又被告體型特徵既與其餘不詳共犯間存有明
      顯之胖瘦差別，是被告即為本案開槍歹徒，亦可認定。
（五）綜上所述，被告及辯護人前開所辯均無可採，雖辯護人仍
      聲請傳喚證人「甲○○」到庭，惟除辯護人迄至本院審理
      期日終結止，均未能提出「甲○○」之年籍地址資料供參
      外，本院如前述既可認定實際上並無「甲○○」之人涉入
      本案，故自無再予傳喚之必要，附此敘明。本案事證明確
      ，被告犯行洵堪認定。
三、查證人戊○○於本院審理時，已證稱：禮拜六、日會去臺北
    縣樹林市○○街大同山上之自建鐵皮屋，唱完歌有時候會住
    在該處，歹徒拿的西瓜刀大約三十幾公分長等語明確，是案
    發地點自屬供其定期前往居住使用之住宅無疑，又被告等人
    持用之西瓜刀雖未扣案，然既屬長達三十公分以上之刀械，
    仍堪認在客觀上足以對於人之生命、身體構成威脅而有高度
    危險性，核屬兇器無訛（至持用之不明槍枝因未扣案，尚無
    法判定是否屬槍砲彈藥刀械管制條例所規定列管者，亦難僅
    憑卷內牆板照片即認定是否確具有殺傷力之情，故依罪疑唯
    輕原則，尚難認定此部分為兇器）。核被告夥同已成年不詳
    共犯共三人持用西瓜刀遂行上開強盜犯行，有刑法第321 條
    第1 項第1 款、第3 款、第4 款之情形，所為係犯刑法第33
    0 條第1 項之結夥三人、攜帶兇器、於夜間侵入住宅強盜罪
    。被告與其餘不詳共犯間，就上開犯行有犯意聯絡及行為分
    擔，應論以共同正犯。又被告等以一強盜行為，同時侵害被
    害人戊○○、丙○○、丁○○等人之財產法益，應依刑法第
    55條想像競合犯之規定，從一情節較重者處斷（即損失財物
    較多之戊○○部分）。查被告前因過失傷害案件，經臺灣嘉
    義地方法院以89年度交易字第286 號判決判處有期徒刑5 月
    ，如易科罰金，以銀元300 元折算1 日確定，另因違反護照
    條例案件，經臺灣嘉義地方法院以91年度訴字第309 號判決
    判處有期徒刑4 月，如易科罰金，以銀元300 元折算1 日（
    另併科罰金新臺幣4 萬元）確定，前開徒刑嗣經臺灣嘉義地
    方法院以92年度聲字第105 號裁定定應執行有期徒刑8 月，
    如易科罰金，以銀元300 元折算1 日確定，於92年4 月2 日
    易科罰金執行完畢，有臺灣高等法院被告前案紀錄表1 份在
    卷足徵，其於有期徒刑執行完畢5 年內，故意再犯本案有期
    徒刑以上之罪，為累犯，應依刑法第47條第1 項規定加重其
    刑。爰審酌被告不思以正當工作方式謀取所需，竟結夥於夜
    間侵入他人住宅強取財物，造成被害人等內心恐懼，嚴重破
    壞社會秩序，惡性非輕，兼衡其犯罪動機、手段及犯後猶一
    再飾詞狡辯犯行等一切情狀，認公訴人所具體求處之刑度為
    適當，而量處如主文所示之刑，以資懲儆（本案被告犯罪時
    間雖在96年4 月24日以前，惟所犯之罪係屬中華民國96年罪
    犯減刑條例第3 條第1 項第15款所定之罪，且經宣告逾有期
    徒刑1 年6 月以上之刑，故不得減刑）。再查被告與不詳共
    犯所持有之西瓜刀與不明槍枝均未扣案，難以認定係屬違禁
    物或本院應義務沒收之物，且遍查全卷亦無可資證明前開物
    品係屬被告或共犯所有之積極證據，故均不併予諭知沒收，
    末此敘明。
據上論斷，應依刑事訴訟法第299 條第1 項前段，刑法第28條、
第330 條第1 項、第55條、第47條第1 項，判決如主文。
本案經檢察官張誌洋到庭執行職務。
中    華    民    國    97    年    3     月    4     日
                刑事第十五庭  審判長法  官  陳 鴻 清
                                    法  官  劉 安 榕
                                    法  官  張 兆 光
上列正本證明與原本無異。
如不服本判決，應於判決送達後10日內敘明上訴理由，向本院提
出上訴狀 (應附繕本)，上訴於臺灣高等法院。
                                    書記官  曹 秋 冬
中    華    民    國    97    年    3     月    5     日
附錄本案論罪科刑法條：
刑法第330條
犯強盜罪而有第321 條第1 項各款情形之一者，處7 年以上有期
徒刑。
前項之未遂犯罰之。


司法院資訊處製作；財團法人民間司法改革基金會備份。
